【裁判字號】    98,台上,1536
【裁判日期】    980326
【裁判案由】    違反銀行法等罪
【裁判全文】
最高法院刑事判決            九十八年度台上字第一五三六號
上  訴  人  台灣高等法院台中分院檢察署檢察官
上  訴  人
即  被  告  己○○
被      告  甲○○
            乙○○
            丁○○
            戊○○
            丙○○
共      同
選任辯護人  羅豐胤律師
上列上訴人等因被告等違反銀行法等罪案件，不服台灣高等法院
台中分院中華民國九十五年四月二十五日第二審判決（九十四年
度金上訴字第二三一三號，起訴案號：台灣彰化地方法院檢察署
九十四年度偵字第三一二八、四三四三、四九一七號），提起上
訴，本院判決如下：
    主  文
原判決關於己○○違反銀行法及甲○○、乙○○、丙○○、丁○
○部分均撤銷，發回台灣高等法院台中分院。
其他上訴駁回。
    理  由
一、撤銷部分：
本件原判決撤銷第一審關於上訴人即被告己○○違反銀行法及被
告甲○○、乙○○、丙○○、丁○○部分之科刑判決，改判分別
論處彼等共同違反非銀行不得辦理國內外匯兌業務之規定各罪刑
（甲○○、乙○○、丙○○、丁○○皆緩刑），固均非無見。
惟查：(一)刑事訴訟法第一百五十九條第一項規定，被告以外之人
於審判外之言詞或書面陳述，除法律有規定者外，不得作為證據
。原判決採用證人夏康元、丁銘忠、蔡寶德、施淑惠於警詢之陳
述，作為判斷依據，但對該等陳述，如何具有證據能力，未見說
明，尚有未合。(二)原判決理由既謂甲○○、丙○○、乙○○、己
○○、丁○○，與陳耀光就違反銀行法第二十九條第一項犯行，
有犯意聯絡、行為分擔，均為共同正犯。則共同正犯間，非僅就
其自己實施之行為負其責任，其在犯意聯絡之範圍內，對於他共
同正犯所實施之行為，亦應共同負責。故共同正犯之犯罪所得，
應合併計算。原審認定本件犯罪所得，僅以甲○○非法匯兌金額
千分之四計算，就共同正犯陳耀光非法匯兌所得多少，應否併入
計算諭知沒收，未經調查審認，亦有未洽。(三)原判決理由認定扣
案之存摺十二本，依申領時之約定，其所有權，屬各銀行所有，
而不予宣告沒收（見原判決第十頁第十六至十七行），並未說明
所憑之證據及認定之理由，自屬理由不備。以上或係上訴意旨所
指摘，或為本院得依職權調查之事項，應認原判決關於己○○違
反銀行法及甲○○、乙○○、丙○○、丁○○部分有撤銷發回之
原因。至原判決不另為無罪諭知部分，基於審判上不可分原則，
應併發回。又己○○、乙○○、丙○○、丁○○行為後，中華民
國九十六年罪犯減刑條例業公布施行，於更審判決應注意有無減
刑規定之適用。
二、駁回部分：
(一)、戊○○部分：
按刑事訴訟法第三百七十七條規定，上訴於第三審法院，非以判
決違背法令為理由，不得為之。是提起第三審上訴，應以原判決
違背法令為理由，係屬法定要件。如果上訴理由書狀並未依據卷
內訴訟資料，具體指摘原判決不適用何種法則或如何適用不當，
或所指摘原判決違法情事，顯與法律規定得為第三審上訴理由之
違法情形，不相適合時，均應認其上訴為違背法律上之程式，予
以駁回。檢察官上訴意旨略稱：依甲○○、丙○○、乙○○於警
詢或第一審之證述及民國九十四年四月十四日台灣土地銀行入戶
電匯申請書等證據，可證明由原判決附表二編號六丙○○帳戶，
於九十四年三月二十二日匯入被告戊○○之花蓮第二信用合作社
帳戶新台幣（下同）三百零七萬七千零四十六元，及該附表二編
號四甲○○帳戶，於九十四年四月十四日匯入戊○○上開帳戶一
百萬元，均為甲○○、陳耀光非法匯兌所得拆帳後，陳耀光欠甲
○○之款項，而利用戊○○上開帳戶洗錢，原判決對戊○○遽為
無罪之諭知，有違經驗法則云云。惟查原判決依憑證人甲○○、
乙○○於第一審之證述，及卷附戊○○上開帳戶存款印鑑卡、開
戶資料、存款明細分類帳、當日交易明細查詢單等證據，資以認
定戊○○上開帳戶於九十三年七月九日即已開立供甲○○使用，
而甲○○係於九十四年三月一日由大陸返回台灣後，始邀集乙○
○、己○○、丙○○、丁○○共同為原判決事實欄一部分之犯行
，無從證明該帳戶係作為辦理非法匯兌所用，且亦無從證明上開
二筆款項，與甲○○等非法匯兌之犯罪所得有關。不能證明戊○
○犯罪，因而維持第一審諭知其無罪之判決，駁回檢察官在第二
審之上訴，已詳敘所憑之理由。從形式上觀察，原判決關於此部
分並無任何違背法令之處。上訴意旨所述，縱令屬實，亦無從證
明擔任甲○○司機之戊○○，開立帳戶供甲○○使用時，甲○○
嗣後會以該帳戶作為非法匯兌所得洗錢之用。顯於判決無影響，
不得執為上訴第三審之適法理由。上訴意旨置原判決之論敘於不
顧，徒對判決無影響之事項，任意指摘，難謂已符合首揭法定上
訴要件，其上訴違背法律上之程式，應予駁回。
(二)、己○○賭博部分：
按刑事訴訟法第三百七十六條所列各罪之案件，經第二審判決者
，不得上訴於第三審法院，為該法條所明定。己○○賭博部分，
原審係依想像競合犯刑法第二百六十六條第一項前段、第二百六
十八條之罪，而從一重處斷，核屬刑事訴訟法第三百七十六條第
一款之案件。依首開說明，既經第二審判決，自不得上訴於第三
審法院，己○○猶提起上訴，顯為法所不許，應予駁回。
據上論結，應依刑事訴訟法第三百九十五條前段、第三百九十七
條、第四百零一條，判決如主文。
中    華    民    國  九十八  年    三    月  二十六  日
                      最高法院刑事第二庭
                          審判長法官  莊  登  照
                                法官  陳  世  淙
                                法官  許  錦  印
                                法官  林  錦  芳
                                法官  洪  昌  宏
      本件正本證明與原本無異
                                      書  記  官
中    華    民    國  九十八  年    三    月  三十一  日
                                                      v


司法院資訊處製作；財團法人民間司法改革基金會備份。
